【裁判字號】    98,易,544
【裁判日期】    981030
【裁判案由】    竊盜等
【裁判全文】
臺灣士林地方法院刑事判決               98年度易字第544號
公  訴  人  臺灣士林地方法院檢察署檢察官
被      告  甲○○
上列被告因竊盜等案件，經檢察官提起公訴（98年度偵字第1439
2 號），被告就被訴事實為有罪之陳述，本院裁定以簡式審判程
序審理，並判決如下：
    主  文
甲○○犯竊盜罪，累犯，處有期徒刑伍月，如易科罰金，以新臺
幣壹仟元折算壹日；又犯攜帶兇器竊盜未遂罪，累犯，處有期徒
刑陸月，如易科罰金，以新臺幣壹仟元折算壹日，扣案白色手套
壹雙、螺絲起子貳支、金色剪刀壹支、螺絲起子組壹組均沒收。
應執行有期徒刑拾月，如易科罰金，以新臺幣壹仟元折算壹日，
扣案白色手套壹雙、螺絲起子貳支、金色剪刀壹支、螺絲起子組
壹組均沒收。
    事實及理由
一、本件犯罪事實、證據均引用檢察官起訴書之記載（如附件）
    ，並就起訴書犯罪事實一、1 至4 行之記載更正為「甲○○
    前因違反麻醉藥品管理條例、肅清煙毒條例、毒品、竊盜、
    公共危險等案件，分別經法院判刑確定，並經本院96年度聲
    減字第3213號裁定減刑及分別定應執行有期徒刑2 年3 月及
    2 年1 月又15日確定，經接續執行，於民國98年6 月20日縮
    刑期滿執行完畢」、第6 、7 行更正為「持路旁拾得之石頭
    敲破車號6612-TK 號自小客車右前座車窗」、第9 行更正為
    「甲○○復於同年10月14日下午7 時30分許」（起訴書誤為
    7 時50分許）、第15、16行更正為「白色手套3 隻」）；就
    證據部分補充：被告甲○○於本院之自白（本院卷第35、39
    頁）。
二、按刑法第321 條第1 項第3 款之攜帶兇器竊盜罪，係以行為
    人攜帶兇器竊盜為其加重條件，此所謂兇器，其種類並無限
    制，凡客觀上足對人之生命、身體、安全構成威脅，具有危
    險性之兇器均屬之，且祇須行竊時攜帶此種具有危險性之兇
    器為已足，並不以攜帶之初有行兇之意圖為必要（最高法院
    79年度臺上字第5253號判例參照）。被告於98年10月14日晚
    間7 時30分許，攜帶扣案之螺絲起子、剪刀、螺絲起子組，
    足以敲破車窗、剪斷汽車音響電源線、拆解音響面板，客觀
    上自均屬兇器。核被告於98年10月8 日、同年10月14日所為
    ，分別係犯刑法第320 條第1 項之竊盜罪、同法第321 條第
    1 項第3 款、第2 項之攜帶兇器竊盜未遂罪、同法第354 條
    之毀損他人物品罪。被告於98年10月8 日晚間7 時許持路旁
    拾得之石頭敲破車號6612-TK 號自小客車右前座車窗進入車
    內行竊，並非持螺絲起子敲破車窗，而石頭乃自然界之物質
    ，尚難謂為通常之「器械」，持石頭砸毀門窗竊盜，尚難論
    以攜帶兇器竊盜罪（最高法院92年度臺非字第38號判決參照
    ），公訴意旨認被告此部分涉犯刑法第321 條第1 項第3 款
    攜帶兇器竊盜罪，尚有未洽，應認被告係犯刑法第320 條第
    1 項之竊盜罪，惟二者之社會基本事實同一，本院自得變更
    起訴法條如上。被告於98年10月14日晚間7 時30分許以螺絲
    起子敲破車號2166-LS 號自小客車右前座車窗，其意圖在於
    竊取車內財物，而以數舉動密接之單一行為，同時觸犯刑法
    第321 條第1 項第3 款、第2 項之攜帶兇器竊盜未遂罪、第
    354 條之毀損他人物品罪，應屬想像競合犯，依刑法第55條
    前段，從刑度較重之攜帶兇器竊盜未遂罪處斷，公訴意旨認
    被告所犯上開攜帶兇器竊盜未遂罪、毀損他人物品罪應分論
    併罰，尚有未洽。被告於98年10月8 日、98年10月14日之兩
    次犯行，其犯意各別，行為互殊，應分論併罰。被告有上述
    前科執行情形，有臺灣高等法院被告前案紀錄表1 份附卷可
    參，其於前案有期徒刑執行完畢後，5 年內故意再犯上揭有
    期徒刑以上之各罪，為累犯，均應依刑法第47條第1 項規定
    加重其刑。被告於98年10月14日之攜帶兇器竊盜犯行尚屬未
    遂，此部分依刑法第25條第2 項規定，按既遂犯之刑度減輕
    其刑，並依法先加後減之。爰審酌被告之犯罪手段、竊取他
    人財物所得之不法利益，及犯罪後坦承犯行之態度等一切情
    狀，分別量處如主文所示之刑，均諭知易科罰金之折算標準
    ，並定其應執行之刑，並諭知易科罰金之折算標準。又數罪
    併罰，數宣告刑均得易科罰金，而定應執行刑之刑逾6 個月
    者，仍得易科罰金，業經司法院大法官98年6 月19日作成第
    662 號解釋在案，本件被告所犯上開各罪之宣告刑均得易科
    罰金，其應執行之刑雖逾6 個月，依上開說明，仍得易科罰
    金，附此敘明。
三、扣案之白色手套1 雙、螺絲起子2 支、金色剪刀1 支、螺絲
    起子組1 組，為被告所有供98年10月14日晚間7 時30分許竊
    取車號2166-LS 號自小客車內財物所用之物，業據被告供陳
    在卷（本院卷第37、38頁），爰依刑法第38條第1 項第2 款
    規定宣告沒收。未扣案之被告於98年10月8 日晚間7 時許持
    以敲破車號6612-TK 號自小客車車窗之石頭，雖為供此部分
    犯罪所用之物，然係被告於路旁拾得，非被告所有，爰不另
    諭知沒收。
四、公訴意旨另以：被告前有多次犯罪前科，此次再犯本件之罪
    ，顯有犯罪習慣，請併諭知刑前強制工作云云。惟按保安處
    分係針對被告將來之危險性所為之處置，以達教化、治療之
    目的，為刑罰之補充制度。我國現行刑法採刑罰與保安處分
    雙軌制，係在維持行為責任之刑罰原則下，為協助行為人再
    社會化之功能，以及改善行為人潛在之危險性格，期能達成
    根治犯罪原因、預防犯罪之特別目的。是保安處分中之強制
    工作，旨在對欠缺正確工作觀念或無正常工作因而習慣犯罪
    者，強制其從事勞動，學習一技之長及正確之謀生觀念，使
    其日後重返社會，能適應社會生活。刑法第90條第1 項規定
    對於「有犯罪之習慣或因遊蕩或懶惰成習而犯罪者」之宣付
    強制工作處分，即係本於保安處分應受比例原則之規範，使
    保安處分之宣告，與行為人所為行為之嚴重性、行為人所表
    現之危險性及對於行為人未來行為之期待性相當之意旨而制
    定，由法院視行為人之危險性格，決定應否令入勞動處所強
    制工作，以達預防之目的。所謂「有犯罪之習慣」則指對於
    犯罪以為日常之惰性行為，乃一種犯罪之習性，至所犯之罪
    名為何，是否同一，則非所問；而行為人是否構成累犯，尤
    非決定其是否有犯罪習慣之唯一標準（最高法院95年度臺上
    字第6446號判決參照）。經查，被告固有犯罪前科，然供稱
    其於98年6 月20日執行完畢出監後，以作臨時工、資源回收
    維生，找工作不容易，收入不穩定，始起意竊盜等語（本院
    卷第40頁），衡以被告於98年6 月20日執行完畢出監後，雖
    於98年9 月1 日犯竊盜罪，經本院98年度審易字第1978號判
    處有期徒刑7 月，於98年10月8 日、10月14日又犯本件竊盜
    犯行，惟上開竊盜案件均尚未經判決確定，尚難據此即認定
    被告有竊盜之犯罪習慣，其辯稱係為生活所迫，始起意竊盜
    ，尚非不可採信，且又無其他證據足以證明被告有犯竊盜罪
    之習慣或因遊蕩、懶惰成習而犯罪，殊難僅據被告有犯罪前
    案紀錄，遽認其符合刑法第90條第1 項規定之要件。本院認
    宣告如主文所示之刑，與被告犯行之處罰已屬相當，並足收
    儆懲之效，尚無另宣告強制工作以預防矯治其社會危險性之
    必要，爰不諭知於刑之執行前令入勞動場所強制工作。
據上論斷，應依刑事訴訟法第273 條之1 第1 項、第299 條第1
項前段、第300 條、第310 條之2 、第454 條第2 項，刑法第32
0 條第1 項、第321 條第1 項第3 款、第2 項、第354 條、第55
條前段、第47條第1 項、第51條第5 款、第41條第1 項前段、第
38條第1 項第2 款，刑法施行法第1 條之1 第1 項、第2 項前段
，判決如主文。
本案經檢察官吳昭瑩到庭執行職務。
中    華    民    國    98    年    10    月    30    日
                  刑事第六庭法  官  陳美彤
以上正本證明與原本無異。
如不服本判決應於收受判決後10日內向本院提出上訴書狀，並應
應敘述具體理由。其未敘述上訴理由者，應於上訴期間屆滿後20
日內向本院補提理由書(均須按他造當事人之人數附繕本)「切勿
逕送上級法院」。
                            書記官  吳旻玲
中    華    民    國    98    年    10    月    30    日
附錄本判決論罪法條全文
中華民國刑法第320條第1項
意圖為自己或第三人不法之所有，而竊取他人之動產者，為竊盜
罪，處5 年以下有期徒刑、拘役或5 百元以下罰金。
中華民國刑法第321條第1項3款、第2項
犯竊盜罪而有左列情形之一者，處6 月以上、5 年以下有期徒刑
：
三、攜帶兇器而犯之者。
前項之未遂犯罰之。


司法院資訊處製作；財團法人民間司法改革基金會備份。
